# 为控股子公司担保是关联担保吗？

提问人：orcapm 时间：2011-08-03 13:20:40
问题一：在上市公司审计中，上市公司为控股子公司担保是否应该在合并财务报表附注中披露为关联交易？为联营企业、合营企业担保呢？
问题二：上市公司控股子公司的其他股东与上市公司之间 不构成关联关系，但是该股东与上市公司控股子公司构成关联关系。如果该股东为上市公司控股子公司提供担保，在子公司报表中属于关联交易。请问：在上市公司编制的合并财务报表中，是否应该将该股东为上市公司控股子公司提供担保的事项作为关联交易披露？

回答人：chenyiwei
回复 fanxu7788 的帖子
1 、赞同第一点。
2 、不是很赞同第二点。由于合并报表附注中的关联方披露是基于合并报表进行的，基于实体理论的观点，子公司的少数股东也是本合并集团的权益持有者，所以少数股东（指对其所投资的子公司具有重大影响的）与本合并集团之间应当是关联方，但在附注中披露关联方关系时应披露为“对子公司XX可施加重大影响的少数股东”，并且在界定关联交易时，仅仅将该少数股东与其能够施加重大影响的子公司之间的交易统计为关联方交易。

提问人：fanxu7788 时间：2011-08-04 13:46:19
回复 tony868lamy 的帖子
站在母公司角度，或有支出除去担保的债务外，可能包括违约、诉讼等费用支出。但在合并报表角度，因子公司报表已反映此项债务，合并报表中的或有支出仅包括违约、诉讼等费用支出，需要披露的应是违约、诉讼等费用支出，但这也应视重要性程度来决定是否有必要披露。
（应注意这种披露不是基于关联方角度的）

回答人：chenyiwei
基本赞同。考虑到“违约、诉讼等费用支出”并非由现时已存在的违约事项导致，不属于现时义务，因此不应当作为预计负债预提。可以将母子公司之间的担保作为其他重大事项披露，或者在借款的相关附注中，但不是关联交易

提问人：orcapm 时间：2011-08-09 11:43:03
各位老师，第二个问题我明白了，也就是说有重大影响的少数股东才认定为关联方。 但是第一个问题，我非常纳闷，为什么很多上市公司将为控股子公司担保披露为关联交易？ 例如：华神集团 2009 年度报表、农产品 2010 年度报表

回答人：chenyiwei
个人理解不恰当。从监管角度要求披露母子公司之间的担保，但应作为其他重大事项，而不是关联交易或者或有事项。